【裁判字號】    89,上易,1701
【裁判日期】    890601
【裁判案由】    家庭暴力防治法
【裁判全文】
臺灣高等法院刑事判決                          八十九年度上易字第一七一號
    上  訴  人
    即  被  告  乙○○
右上訴人因違反保護令案件，不服臺灣新竹地方法院八十九年度易字第四六號，中華
民國八十九年三月十五日第一審判決（起訴案號：臺灣新竹地方法院檢察署八十八年
度偵字第八○七八號）提起上訴，本院判決如左：
    主  文
原判決撤銷。
乙○○違反法院依家庭暴力防治法第十三條所為之禁止實施家庭暴力行為裁定，處有
期徒刑肆月，如易科罰金，以佰元折算壹日。
    事  實
一、乙○○係甲○○之配偶，彼此間為家庭成員關係。緣其因對甲○○有實施身體上
    不法侵害之行為，致甲○○有再受家庭暴力之危險，乃由甲○○先向台灣新竹地
    方法院聲請核發緊急性暫時保護令獲准，乙○○即於八十八年十一月一日前往甲
    ○○設於板橋市之居所騷擾（另案甫經板橋地方法院判處罪刑），嗣再經新竹地
    方法院於民國八十八年十月二十八日以八十八年度家護字第四七號裁定核發通常
    保護令，禁止其實施家庭暴力行為，不得對甲○○及甲○○之子羅杰、甲○○之
    父任甫堂、甲○○之母任楊雲妹實施身體或精神上不法侵害之行為。詎乙○○明
    知上開法院已依法核發前開通常民事保護令，竟仍基於違反保護令之犯意，於八
    十八年十一月九日下午六時許，尾隨甲○○至新竹縣竹北火車站，旋在竹北火車
    站第二月台先以手搭住甲○○肩膀，再以雙手抱住其身體，對甲○○實施身體上
    之不法侵害，阻止其去坐火車，要求與甲○○商談，而甲○○因有同事在場，為
    免引起爭執，即與其至第一月台。嗣甲○○不願與其商談，乃進入竹北火車站值
    班室請求站長黃榮華協助，惟其仍尾隨而入，旋甲○○即以行動電話向新竹縣警
    察局竹北分局竹北派出所報案，並將前開台灣新竹地方法院八十八年度家護字第
    四七號通常保護令影本置於桌上，其竟趁機將該通常保護令取走，隨即撕碎後置
    於其長褲口袋內（毀損部分未經告訴），對甲○○造成精神上之壓力（不法侵害
    ），使其心生畏懼，惟恐欠缺保護令，無法獲得警員之保護，接續違反台灣新竹
    地方法院八十八年度家護字第四七號通常保護令所為禁止實施家庭暴力行為之裁
    定，嗣旋即為警隨後趕至查獲。
二、案經新竹縣警察局竹北分局報請告台灣新竹地方法院檢察署檢察官偵查起訴。
    理  由
一、訊據被告乙○○固不否認有於前揭時、地尾隨被害人甲○○至新竹縣竹北火車站
    第二月台，嗣後又尾隨被害人甲○○進入竹北火車站值班室，並取起被害人甲○
    ○置於桌上之本院八十八年度家護字第四七號通常保護令影本等情，惟矢口否認
    有違反保護令犯行，辯稱伊未與被害人甲○○拉扯，且未撕碎通常保護令，伊只
    是要看一下是通常保護令或暫時保護令，該通常保護令係警員搶破的云云。然查
    ，右揭事實業據被害人甲○○迭於警訊及原審審理時指述綦詳（見原審卷第二十
    九頁以下），且據證人即竹北火車站站長黃榮華於警訊時證稱：當時伊在值班台
    聽見站內有吵雜聲，看見有一男一女大聲對話，一下子女方就跑進辦公室來，女
    方（甲○○）說叫該男子不要過來，她有保護令，然後便從皮包內起出置於辦公
    室桌上，接著女方以行動電話報警，後來該保護令被男子拿去，背向伊走出去，
    然後就看到警方到達處理等語（見偵查卷第八頁正反面），於偵查時到庭證稱：
    當時有一男一女在爭吵，後來那名女子就走到我右前方，並講叫那名男子不要過
    來，她有保護令，那明女子把保護令拿出來放在桌上，後來那名男子把保護令取
    走，就往辦公室外面走，後來警員就來了。那名女子沒有去搶保護令，因為那名
    男子背對著伊，沒有看到那名男子是否撕毀保護令等語（見偵查卷第二十五頁背
    面至第二十六頁），於原審調查時亦為相同之證述各在卷（見原審卷第十三頁至
    第十四頁）。又證人即新竹縣警察局竹北分局竹北派出所警員郭書通於原審調查
    時到庭證稱：伊到場時被告在值班室外面，被害人稱有保護令，說被告騷擾，我
    問保護令何在？被害人說被被告搶去撕掉，伊就叫被告拿出保護令，被告才自己
    拿出來，當時被告拿出保護令，就已經是撕掉了的等語（見原審卷第三十頁正反
    面），以上各節互核相符，並有撕毀之台灣新竹地方法院八十八年度家護字第四
    七號通常保護令影本扣案足資佐證（見本院卷第一頁證物袋）。且扣案之台灣新
    竹地方法院八十八年度家護字第四七號通常保護令影本，確已撕成碎片，碎片大
    小、形狀均相稱，應係人為撕毀，顯非搶破等情，亦經檢察官及原審勘驗屬實，
    有檢察官勘驗筆錄及原審八十九年二月十四日訊問筆錄在卷足參（見偵查卷第二
    十八頁，原審卷第三十頁背面及第三十一頁）。而被告於警訊時承認撕毀之保護
    令影本在伊長褲口袋內（見偵查卷第五頁），於偵查中則辯稱：伊係與甲○○搶
    破該保護令影本的云云（見偵查卷第十八頁背面），於原審調查則辯稱：伊沒有
    撕掉保護令，伊當時將之塞入口袋內，警察叫伊拿出來，在與伊搶保護令時搶破
    的等語（見原審卷第三十一頁），於本院審理時到庭辯稱：伊有撕，但沒撕得那
    麼嚴重（見本院卷第二十一頁）。查被告先稱該保護令影本係伊與甲○○搶破的
    ，後改稱是警察在與伊搶保護令時搶破的，嗣又稱伊雖有撕保護令影本，但沒撕
    得那麼嚴重，供詞先後不一，已見其推卸避就之窘態。且從該被撕毀之保護令影
    本係自被告口袋中取出，及其碎片之大小、形狀均相稱，顯非遭搶破等情以觀，
    益見該保護令影本係遭被告撕毀後放入口袋無疑。再者，被害人甲○○係欲搭乘
    火車，倘非係因被告拉扯糾纏，被害人甲○○豈有自願跟隨被告離開竹北火車站
    第二月台之理？況被害人甲○○嗣後猶打電話報案被告違反保護令裁定，在在均
    足證被害人甲○○跟隨被告離開竹北火車站第二月台，應均非出自被害人甲○○
    之意願甚明。據此，被告辯稱伊未與被害人甲○○拉扯，且未撕碎通常保護令，
    伊只是要看一下是通常保護令或暫時保護令，該通常保護令係警員搶破的云云，
    均係意圖卸責之詞，洵無足採。至證人即竹北火車站剪票員池錦清雖證稱伊未目
    睹被告與被害人甲○○在竹北火車站第二月台拉扯之情節，惟仍稱：當時有看到
    渠等二人在第一月台椅子上發生爭吵等語（見原審卷第二十八頁），自不足以採
    為對被告有利之證明。綜上，本件事證已臻明確，被告犯行堪予認定。
二、查被告違反法院依家庭暴力防制法第十三條所為之禁止實施家庭暴力行為裁定，
    核係犯家庭暴力防治法第五十條第一款之違反保護令罪。被告接續以對甲○○實
    施身體及精神上不法侵害之行為，違反禁止實施家庭暴力行為之裁定，應僅屬單
    純一罪之關係。
三、原審予以論科，固非無見，惟查，原判決事實欄認被告對甲○○實施精神上之不
    法侵害，卻未載明被告係以何種行為，如何造成甲○○精神上之傷害，稍有未洽
    。且被告另於八十八年十一月一日違反法院依家庭暴力防治法第十五條所為之禁
    止直接騷擾及遠離住居所裁定（民事暫時保護令），甫經台灣板橋地方法院於八
    十九年四月二十九日判處有期徒刑三月，如易科罰金，以三百元折算一日，有被
    告全國前案紀錄表及該案判決書可稽。本件犯罪時間係八十八年十一月九日，雖
    前後二罪之構成要件不盡相同，不成立連續犯，但被告先前所犯之罪既甫經一審
    判處罪刑（目前仍在上訴期間內），本件即不宜再宣告緩刑。原審未及斟酌上開
    判決情形，於本案予以宣告緩刑，自有未洽。被告上訴意旨空言否認犯罪，雖非
    可採，惟原判決既有可議，仍屬無可維持，應予撤銷改判。審酌被告漠視法院所
    為禁止實施家庭暴力之裁定，且犯罪後猶多方飾詞狡辯，原應從重量刑，惟念其
    犯罪手段、情節及對被害人所生之危害尚非重大等一切情狀，酌予量處如主文第
    二項所示之刑，並諭知易科罰金之折算標準。
據上論斷，應依刑事訴訟法第三百六十九條第一項前段、第三百六十四條、第二百九
十九條第一項前段，家庭暴力防治法第五十條第一款，刑法第十一條前段、第四十一
條，罰金罰鍰提高標準條例第二條，判決如主文。
本案經檢察官沈明彥到庭執行職務。
中    華    民    國    八十九    年      六        月        一        日
                            臺灣高等法院刑事第二十二庭
                                審判長法  官  許  正  順
                                      法  官  林  明  俊
                  法  官  林  文  舟
右正本證明與原本無異。
不得上訴。
                                      書記官  莊  昭  樹
中    華    民    國    八十九    年      六        月        二        日


司法院資訊處製作；財團法人民間司法改革基金會備份。
